【裁判字號】    98,上訴,283
【裁判日期】    980428
【裁判案由】    殺人未遂等
【裁判全文】
臺灣高等法院臺南分院刑事判決         98年度上訴字第283號
上  訴  人  臺灣嘉義地方法院檢察署檢察官
被      告  乙○○
指定辯護人  本院公設辯護人丁○○
上列上訴人因被告殺人未遂案件，不服臺灣嘉義地方法院97年度
訴字第888號中華民國97年12月31日第一審判決（起訴案號：臺
灣嘉義地方法院檢察署97年度偵字第4270號），提起上訴，本院
判決如下：
    主  文
上訴駁回。
    事  實
一、乙○○與其前女友姚岱吟分手後，因認係甲○○糾纏其前女
    友所致，而心生不滿，明知黃○○（綽號小風，民國80年生
    ，其餘姓名年籍均詳卷）及李○○（綽號阿盛，81年生，其
    餘姓名年籍均詳卷），均係12歲以上未滿18歲之少年，為毆
    打教訓甲○○，於民國97年6月11日14時50分許，乙○○攜
    帶其所有以牛皮膠帶包裹之鐵管、斜剪鉗、十字起子、伸縮
    警棍各1支及牛皮膠帶3捲，李○○攜帶乙○○所有之西瓜刀
    、水果刀各1支及斜削鐵管2支，由乙○○騎乘車牌號碼OLM-
    121號重型機車，李○○騎乘車牌號碼MMR-486號重型機車搭
    載黃○○，3人一同前往甲○○位於嘉義縣民雄鄉秀林村東
    義11之42號住處，見甲○○住處1樓大門深鎖，竟共同基於
    侵入住宅之犯意聯絡，未經甲○○同意，無正當理由，由乙○○攀爬晴雨棚再翻越2樓陽台，推開未上鎖之紗門及玻璃
    門進入屋內，並下樓開啟1樓大門，讓黃○○及李○○進入
    屋內（侵入住宅部分經原審判決確定），3人並在屋內找尋
    甲○○，待黃○○及李○○上至2樓，打開房門之際，適為
    甲○○之妻弟丙○○發覺，喝令及陪同其等下樓離開，丙○○將住處大門上鎖欲上樓時，乙○○自廚房出來，為將丙○○打昏以順利離去，竟基於普通傷害之犯意，持上揭鐵管1
    支毆打丙○○頭部，丙○○因而逃往2樓，其見乙○○追上
    樓，在樓梯轉角處抓住鐵管，乙○○乃徒手毆打丙○○頭部
    ，丙○○於是逃往1樓，乙○○追下樓後，見丙○○欲開啟1
    樓大門門鎖，又持鐵管毆打其頭部，致丙○○受有多處頭皮
    、前額及左上眼瞼撕裂傷，約4公分、6公分、5公分、2公分
    、4.5公分、0.5公分，頭部損傷併頭暈之傷害，丙○○仍趁
    隙逃出屋外，乙○○見狀迅速離開，丙○○在住處5、6公尺
    外，見乙○○已離去，乃返回家中，經鄰人告知已報警後，
    攜帶皮包、行動電話，自行搭乘救護車至財團法人嘉義基督
    教醫院就醫。
二、案經甲○○、丙○○訴由嘉義縣警察局民雄分局報請臺灣嘉
    義地方法院檢察署檢察官偵查起訴。
    理  由
壹、程序事項：按被告以外之人於審判外之言詞或書面陳述，除
    法律有規定者外，不得作為證據。被告以外之人於審判外之
    陳述，雖不符前四條之規定，而經當事人於審判程序同意作
    為證據，法院審酌該言詞陳述或書面陳述作成時之情況，認
    為適當者，亦得為證據。被告以外之人於偵查中向檢察官所
    為之陳述，除顯有不可信之情況者外，得為證據。刑事訴訟
    法第159條第1項、第159條之5第1項、第159條之1第2項分別
    定有明文。查證人即告訴人甲○○、丙○○、證人即共犯黃
    ○○於警詢之陳述，係被告乙○○以外之人於審判外之陳述
    ，屬傳聞證據，被告於本院準備程序時同意作為證據，本院
    審酌其言詞陳述作成時之情況，並無違法取證或其他瑕疵，
    認為以之作為證據為適當，，是其等此部分之陳述，應有證
    據能力。又證人甲○○、丙○○、黃○○、李○○於檢察官
    依法訊問並命具結之證詞，本院審酌其等於陳述時之外在環
    境及情況，並無顯有不可信之情況，從而其等此部分之證述
    ，亦有證據能力。
貳、實體事項：
一、訊據被告對於上揭犯罪事實，於原審及本院審理時坦承不諱
    （見原審77-83頁），並經告訴人甲○○、證人黃○○於偵
    查時證述明確（見偵卷第51-52、196-197頁），另經證人李
    ○○於警詢及偵查時證述屬實（見偵卷第27-32、53-54頁）
    ，且據告訴人丙○○於偵查及原審及本院審理時結證綦詳（
    見偵卷第50-51頁、原審卷第56-67頁），復有財團法人嘉義
    基督教醫院診斷證明書3份、照片16張、告訴人丙○○受傷
    照片2張、財團法人嘉義基督教醫院97年7月22日嘉基醫字第
    970700239號函附病歷影本1份附卷可稽（見警卷第36-44頁
    、偵卷第60-61、69-103頁、原審卷第51頁），另有鐵管1支
    扣案可資佐證，足認被告之自白與事實相符，被告確有傷害
    之犯行。
二、本件公訴及上訴意旨認被告明知頭部是人體脆弱部位，若持
    硬物猛力毆擊，將導致死亡結果，竟因事跡敗露，為求脫困
    ，仍基於殺人之未必故意，毆打告訴人丙○○。且告訴人丙○○於原審審理時結證稱：伊覺得被告好像要偷東西，被伊
    發現，想要把伊打死或打昏的感覺等語（見原審卷第59頁）
    。惟被告辯稱：伊不是想打死丙○○，當時只想要讓他受傷
    。伊打告訴人頭部時，一開始也沒有很用力，因為伊怕會打
    死人等語。經查：
  (一)按殺人未遂與傷害之區別，端視行為人有無殺人之犯意以為
    斷。被害人受傷之程度及是否為致命部位，固可供為認定有
    無殺意之參考，但究不能據為絕對之標準；至行為人下手之
    情形如何，以及有無殺死被害人之動機，均不失為審究有無
    殺人犯意之重要參考資料（最高法院90年度台上字第1897號
    、90年度台上字第461號判決可資參照）。
  (二)本件被告與告訴人丙○○互不認識，係於案發當日第1次見
    面乙節，業據告訴人丙○○於原審審理時結證稱：伊沒有看
    過被告，沒有過節等語（見原審卷第58頁），足見被告與告
    訴人丙○○並無仇怨。又對於為何毆打告訴人丙○○乙節，
    被告於原審審理時供稱：當時伊希望把丙○○打暈，這樣才
    可以離開等語（見原審卷第82頁），是被告係為離開現場因
    而毆打告訴人丙○○，衡情應無殺害告訴人丙○○之動機。
    參以被告係臨時起意以隨身攜帶之鐵管毆打告訴人丙○○，
    並非蓄意計劃行兇毆打告訴人丙○○，且被告使用之鐵管1
    支，為空心，包裹牛皮膠帶，長度49.5公分，重量631公克
    ，業經原審當庭勘驗屬實，製有勘驗筆錄在卷足考（見原審
    卷第68頁），是上開鐵管雖質地堅硬，惟係空心，是持鐵管
    毆打頭部造成之傷害，顯較實心鐵管為輕。
  (三)被告雖朝告訴人丙○○頭部攻擊，惟告訴人丙○○於原審審
    理時結證稱：伊看到被告離開後，回到屋內，鄰居出來說已
    經幫伊報警了和叫救護車，伊就進去拿手機、皮包，等救護
    車來，等約5分鐘救護車來，就自己1個人坐救護車到醫院急
    診室，到醫院時，意識都還正常，當時伊可以跟醫師陳述病
    情等語（見原審卷第62-63頁），觀諸卷附財團法人嘉義基
    督教醫院病歷（見偵卷第70-103頁），告訴人丙○○送醫時
    ，意識並未喪失，血壓、心跳、脈搏、呼吸等生命徵象仍然
    正常，係受有多處頭皮、前額及左上眼瞼撕裂傷，約4公分
    、6公分、5公分、2公分、4.5公分、0.5公分，頭部損傷併
    頭暈之傷害，治療方法為手術縫合，並未顯示有因傷勢嚴重
    而危及性命之情形，且未傷及告訴人丙○○頭部之重要器官
    ，顯見被告下手力道並未甚劇，是倘被告有致告訴人丙○○
    於死之殺人犯意，以其持鐵管毆打告訴人頭部之情形，告訴
    人丙○○應非僅受有上揭傷害。再者，若欲置人於死，亦非
    僅有攻擊頭部一途，若攻擊胸、腹部等臟器重要部位，亦容
    易導致生命危險，惟告訴人丙○○於原審及本院審理時結證
    稱：被告不管空手或拿棍子都是朝伊頭部打，伊身體沒有其
    他部分有傷，只有頭部有傷等語（見原審卷第58頁），是被
    告並未朝告訴人丙○○身體部位猛力毆打，且告訴人丙○○
    於原審審理時之證述，亦證稱被告可能係為將其打昏，則被
    告辯稱係為打昏告訴人丙○○故而毆打其頭部，應屬實情。
    此外，告訴人丙○○遭被告毆打後仍意識清楚，並未如被告
    預期昏倒，被告因而追打告訴人丙○○，並非欲毆打告訴人
    丙○○置其於死，尚難以此推論被告有殺人之犯意。
  (四)綜上所述，依被告犯罪之動機、使用之工具、下手之部位、
    所施力道之輕重、告訴人受傷情形等客觀情狀綜合判斷，僅
    能證明被告於犯罪之初有傷害之犯意，尚不足以證明其有殺
    人之犯意。
三、論罪科刑部分：核被告毆打告訴人丙○○之所為，係犯刑法
    第277條第1項之傷害罪。檢察官就告訴人丙○○部分，認被
    告係犯刑法第271條第2項、第1項之殺人未遂罪，雖有未合
    ，惟其基本社會事實同一應予變更起訴法條。
四、原審因予適用刑事訴訟法第300條，刑法第277條第1項、第
    38 條第1項第2款，刑法施行法第1條之1第1項、第2項前段
    ，並審酌被告高職畢業之智識程度，前無犯罪紀錄，本件犯
    行之犯罪動機，行為之手段，告訴人丙○○所受之傷害，及
    被告坦承犯行之犯後態度良好，並知所悔悟，惟尚未與告訴
    人達成和解，求取諒解等一切情狀，量處有期徒刑十月，扣
    案之鐵管1支，係被告所有供犯罪所用之物，業據被告於原
    審審理時供承在卷（見原審卷第68頁），爰依刑法第38條第
    1項第2款宣告沒收。本院核其認事用法俱無不合，量刑亦稱
    妥適，公訴人上訴意旨仍認被告行為構成殺人未遂，為無理
    由，應予駁回。
據上論結，應依刑事訴訟法第368條，判決如主文。
本案經檢察官趙中岳到庭執行職務。
中    華    民    國    98    年    4     月    28    日
                  刑事第五庭    審判長法  官  楊明章
                                      法  官  顏基典
                                      法  官  楊子莊
以上正本證明與原本無異。
檢察官如不服本判決應於收受送達後10日內向本院提出上訴書狀
，其未敘述上訴理由者，並得於提起上訴後10日內向本院補提理
由書（均須按他造當事人之人數附繕本）「切勿逕送上級法院」
。
本件被告不得上訴。
                                      書記官  王全龍
中    華    民    國    98    年    4     月    29    日
附錄本案論罪科刑法條全文：
刑法第306條：
無故侵入他人住宅、建築物或附連圍繞之土地或船艦者，處1年
以下有期徒刑、拘役或3百元以下罰金。
刑法第277條第1項：
傷害人之身體或健康者，處3年以下有期徒刑、拘役或1千元以下
罰金。


司法院資訊處製作；財團法人民間司法改革基金會備份。
